臺灣板橋地方法院刑事判決　　　　　　100年度交易字第539號
公　訴　人　臺灣板橋地方法院檢察署檢察官
被　　　告　盧盈璇
上列被告因過失傷害案件，經檢察官提起公訴（100 年度偵字第
7519號），本院判決如下：
    主  文
盧盈璇犯過失傷害罪，處拘役貳拾伍日，如易科罰金，以新臺幣
壹仟元折算壹日。
    事  實
壹、盧盈璇於民國99年11月24日8 時48分許，騎乘車牌號碼830-
    GET 號普通重型機車（下稱A 車），沿新北市蘆洲區○○○
    道（下稱環堤大道）由蘆洲往三重方向行駛於內側車道上，
    於甫通過環堤大道與復興路交會口（下稱本件路口）後，本
    應注意於變換車道時，讓直行車先行，並注意安全距離，而
    依當時天候為晴、有日間自然光線、路面舖設柏油、路面狀
    況為乾燥、無缺陷亦無障礙物、視距良好等外在情狀，並無
    不能注意之情事，竟疏未注意，於受同在內側車道上由後方
    駛來之車輛按鳴喇叭示警後，為讓出內側車道而突然自內側
    車道變換至外側車道行駛，過程中未注意A 車右後方由吳堂
    林所騎乘並搭載廖小紅之車牌號碼201-CKR 號普通重型機車
    （下稱B 車），亦同向行駛於環堤大道外側車道上，致吳堂
    林為求閃避A 車而緊急煞車，所騎乘之B 車前輪仍遭A 車右
    後方之排氣管碰觸而重心不穩，隨後人車倒地，吳堂林因而
    受有胸部鈍挫傷、四肢擦挫傷等傷害。盧盈璇於肇事後仍持
    續騎乘A 車前行，於聽聞後方巨大聲響後，回頭察看發現吳
    堂林倒地並向其揮手，始折返現場，經警據報趕至現場處理
    ，進而查知上情。
貳、案經吳堂林訴由新北市政府警察局蘆洲分局移送臺灣板橋地
    方法院檢察署檢察官偵查起訴。
    理  由
壹、證據能力之認定：
一、按被告以外之人於審判外之言詞或書面陳述，除法律有規定
    者外，不得作為證據，刑事訴訟法第159 條第1 項定有明文
    ；又被告以外之人於審判外之陳述，雖不符刑事訴訟法第15
    9 條之1 至第159 條之4 之規定，而經當事人於審判程序同
    意作為證據，法院審酌該言詞陳述作成時之情況，認為適當
    ，亦得為證據，當事人、代理人或辯護人於法院調查證據時
    ，知有第159 條第1 項不得為證據之情形，而未於言詞辯論
    終結前聲明異議者，視為有前項之同意，同法第159 條之5
    亦有明定。查證人即告訴人吳堂林於警詢所為之陳述（參偵
    卷第7 至10頁），雖屬傳聞證據，然檢察官、被告盧盈璇迄
    至言詞辯論終結前均不爭執其證據能力，亦未再聲明異議，
    本院審酌上開證據資料製作時之情況，尚無違法不當及證明
    力明顯過低之瑕疵，亦認為以之作為證據應屬適當，揆諸刑
    事訴訟法第159 條之5 之規定，認前揭證據資料有證據能力
二、次按被告以外之人於偵查中向檢察官所為之陳述，除顯有不
    可信之情況外，得為證據。刑事訴訟法第159 條之1 第2 項
    定有明文。蓋現行法之檢察官仍有訊問被告、證人及鑑定人
    之權限，其應踐行之程序又多有保障被告或被害人之規定，
    證人、鑑定人於偵查中亦均須具結，就刑事訴訟而言，其司
    法屬性甚高；而檢察官於偵查程序取得之供述證據，其過程
    復尚能遵守法令之規定，是其訊問時之外部情況，積極上具
    有某程度之可信性，除消極上顯有不可信之情況者外，均得
    為證據。查證人即告訴人於100 年3 月22日於偵查中之證述
    （參偵卷第32至35頁），係檢察官告知具結義務及偽證罪處
    罰規定，由證人即告訴人具結後所為之證詞，此有上開偵訊
    筆錄、證人結文各1 份附卷可稽，被告對證人即告訴人於偵
    查中之證述筆錄，於本院準備程序中亦未爭執有何顯不可信
    之情況，且證人即告訴人業經本院於100 年8 月16日審理中
    傳喚到庭證述，賦予被告與證人即告訴人對質、詰問之機會
    ，被告此部分訴訟權利已獲完整保障，是依刑事訴訟法第15
    9 條之1 第2 項規定，應認證人即告訴人於偵查中所為之證
    述，具有證據能力。
三、本判決下列所引用之各項供述及非供述證據，被告、檢察官
    均未於本院準備程序、審判期日予以爭執，且迄至言詞辯論
    終結前亦未聲明異議，本院審酌該等證據查無違法、不當、
    顯不可信等不宜作為證據之情事，依刑事訴訟法第159 條之
    5 第2 項、第159 條之4 之規定，均得作為證據。
貳、認定事實所憑之證據及得心證之理由：
一、訊據被告固不否認其有於前開時、地騎乘A 車行經環堤大道
    時，聽聞後方有巨大之聲嚮，回頭看到告訴人倒地並向其招
    手，當時其與告訴人中間並無其他人、車，其認告訴人是對
    其揮手，故其掉頭其回去等事實，然矢口否認有何過失傷害
    犯行，辯稱：當時因為對向車道有轉彎車要轉彎，其為閃避
    該車，所以由內側車道切到外側車道，當時有看左右來車，
    其完全沒有碰到別人的車子，告訴人所受傷勢不是其造成，
    其所為不構成過失傷害云云。經查：
  (一)起訴書犯罪事實欄就本件案發地點雖載為「新莊市蘆洲區○
    ○○道路口與復興路」（即本件路口），惟證人即告訴人於
    本院審理時證稱：本件交通事故發生地點係在環堤大道進去
    一點點的位置，B 車倒地的地方就在路口的邊緣等語（參本
    院卷第25頁反面），再對照卷附道路交通事現場圖標記「刮
    地痕」之位置、道路交通事故調查報告表(一)關於事故位置記
    載為「交岔口附近」及現場採證照片（參偵卷第14頁、第22
    至24頁照片編號1 至5 ），足認本件交通事故之案發地點係
    在環堤大道上，而非本件路口之內，是起訴書犯罪事實欄就
    本件交通事故發生地點，應予更正如上。
  (二)按汽車在同向二車道以上之道路，除應依標誌或標線之指示
    行駛外，變換車道時，應讓直行車先行，並注意安全距離，
    道路交通安全規則第98條第1 項第6 款定有明文。而所謂「
    汽車」者，係指在道路上不依軌道或電力架線而以原動機行
    駛之車輛（包括機器腳踏車），道路交通管理處罰條例第92
    條第1 項規定所授權訂立之道路交通安全規則第2 條第1 項
    第1 款規定甚明。證人即告訴人於警詢中證稱：當時其行駛
    車道為外側車道（即環堤大道最右側車道），其騎乘B 車經
    環堤大道時，被告騎乘A 車由內側車道突然往外車道撞過來
    ，A 車排氣管碰撞到B 車的前輪，其就整個人跟其老婆即廖
    小紅一起摔倒受傷等語（參偵卷第7 至9 頁）；偵查中證稱
    ：其行駛在外側車道，被告行駛於內側車道，要轉向外側車
    道時為閃避A 車撞到B 車車頭，A 車後車輪排氣管撞到B車
    前車輪等語（參偵卷第32至34頁）；於本院審理中證稱：當
    時其騎車在外側車道，被告騎車在內側車道，被告為了要躲
    避內側車道由後方開過來的轎車，該轎車有按喇叭警告，被
    告就從內側車道直接往外側車道過來，以A 車的右後方排氣
    管碰到B 車的前車輪左邊，當時並未察覺到A 車往右偏時有
    開啟方向燈，其騎乘B 車的位置是在外側靠路肩的地方，被
    告因突然向內側車道騎過來，其無法即時發覺A 車，也沒辦
    法反應，當時其行駛之外車道與被告行駛之內車道中間並無
    障礙物阻檔，因為A 車往右偏，其倒地，就一直看到A 車在
    前方，廖小紅一直叫被告不要走，案發當時B 車前後沒有其
    他車輛，就只有A 車，其視力為1.2 ，不用戴眼鏡，絕對不
    會認錯車子等語（參本院卷第24至26頁），顯見證人即告訴
    人對於案發時地被告騎乘A 車，為閃避同為內側車道之後方
    來車，經該車輛按鳴喇叭示警後，被告所騎乘之A 車突然由
    內側車道變換至外側車道，而以A 車右後方排氣管碰撞B 車
    前輪，造成證人即告訴人、廖小紅倒地受傷等核心事實，始
    終證述一致，而參以證人即告訴人與被告在案發前並不相識
    ，亦無事證足認彼此間有恩怨、仇隙或巨大之債權債務關係
    ，衡情證人即告訴人應無虛構事實攀誣被告於罪之動機或必
    要，且對照被告於警詢時供稱：其有稍微往外側騎乘，當時
    其有聽到後方有煞車聲，其往後看，對方就叫其過去說其有
    撞到對方要賠對方等語（參偵卷第5 頁），足見證人即告訴
    人所證之情應堪採信屬實。此外，復有（改制前）臺北縣政
    府警察局蘆洲分局交通分隊處理交通事故現場測繪草圖、道
    路交通事故現場圖、A2類道路交通事故調查表(一)、(二)、新光
    吳火獅紀念醫院99年11月24日新乙診字第09916127P 號乙種
    診斷證明書、現場蒐證與本件A 、B 車照片共17張等件（參
    偵卷第13至16頁、第22至27頁、第36至42頁）附卷可憑。綜
    合上開事證，被告於案發時地騎乘A 車，為閃避同向內側車
    道後方之來車，突然由內側車道變換至外側車道，未讓外側
    車道之直行車先行，並注意安全距離，而以A 車右後方排氣
    管碰撞B 車前輪，致告訴人人車倒地受有傷勢之結果，確有
    前述之過失情事，已甚昭然，應堪認定。而告訴人確因被告
    騎乘A 車之過失行為，受有胸部鈍挫傷、四肢擦挫傷等傷害
    ，故被告之過失行為與告訴人之受傷結果間，存有相當之因
    果關係之情，亦足認定。
  (三)關於被告騎乘A 車向右偏移之原因，被告於警詢時雖供稱：
    其當時係為閃避對向車道之轉彎車云云（參偵卷第5 頁），
    核與證人即告訴人上揭證述情節不符，且本件交通事故發生
    之地點係在環堤大道上，而非在本件路口之內，業經本院審
    認如上，而環堤大道係雙向通行之道路，雙向內側車道間沿
    路均有寬度非窄之水泥分隔島，其上每數公尺即設有路燈及
    路樹，並沿路種植整排花草，行駛於環堤大道上不同方向之
    車輛，均難輕易橫跨該分隔島而駛入對向車道，此觀卷附現
    場採證照片自明（參偵卷第22至23頁照片編號1 至3 ），故
    A 車行駛通過本件路口進入環堤大道後，直至突然變換車道
    造成兩車發生碰撞之前，客觀上應無閃避對向轉彎車之可能
    ，是被告此部分供述，與前揭事證及事理彰顯之事實不符，
    委不足採。又被告一再辯稱：其騎乘A 車行經環堤大道，未
    與告訴人所騎乘B 車發生碰撞，告訴人人車倒地受傷之結果
    與其無關云云，同與證人即告訴人證述之情節及前開事證不
    合，且依被告於本院審理中供稱：當時其已往前騎約50公尺
    ，聽到一個很急的煞車聲，其看到告訴人倒在地上向其揮手
    ，因為中間只有其與告訴人而已，旁邊都沒有車子，所以其
    認為告訴人係在其揮手，故其掉頭騎回去等語（參本院卷第
    51頁反面），姑不論所供聽聞後方緊急煞車聲時，其與告訴
    人相隔之距離長達約50公尺之情是否屬實，惟就其聽聞後方
    緊急煞車聲之際，同向之環堤大道車道上，除被告及告訴人
    所騎機車之外，並無其他人員或車輛存在之情以觀，顯見並
    無其他人員或車輛介入本件交通事故可能性，益徵證人即告
    訴人指證因被告突然變換車道，致兩車碰撞而倒地受傷之情
    屬實，被告此部分辯解，亦難採信屬實。
  (四)按本件交通事故前經臺灣板橋地方法院檢察署囑託新北市政
    府車輛行車事故鑑定委員會實施鑑定，鑑定意見認：「盧盈
    璇駕駛普通重型機車，閃避對向轉彎車往右偏向行駛時未注
    意右側直行車，為肇事主因。」；「吳堂林駕駛普通重型機
    車，未注意車前狀況，為肇事次因。」，此有該委員會100
    年4 月27日新北車鑑字第1000490 號鑑定意見書1 份附卷可
    參（參偵卷第45至46頁）。然上開鑑定意見僅以被告及證人
    於警詢及偵查中之筆錄、現場圖及照片為佐證資料，並以事
    故發生於本件路口及告訴人未注意車前狀況等情狀為判斷基
    礎，此與本院除依上開證據資料外，又加以審酌被告及證人
    分別於本院準備程序之訊問內容及審理程序中命證人與被告
    實施交互詰問，充分對質、詰問以釐清並還原事故發生原貌
    ，並令證人具結以刑事偽證罪之刑責擔保其證詞真實性等程
    序後，據以綜合研判本件事故發生地點應於環堤大道上，且
    係被告為閃避同車道之後方來車，突然自內側車道向右變換
    至外側車道，未讓直行車先行，並注意安全距離，而以A 車
    排氣管擦撞B 車前輪，致告訴人未能即時反應，遭碰撞後人
    車倒地而肇生本件交通事故等情，故本件鑑定意見認定被告
    與告訴人雙方責任之事實基礎，既與本院依上開證據資料所
    判定者不同，且本院所採證據資料較為完整，上開鑑定委員
    會所判斷之意見尚難採納，附此敘明。
二、綜上所述，被告所辯各詞，與卷附事證及事理有違，俱無足
    採。本件事證明確，被告過失傷害犯行，已堪認定，應予依
    法論罪科刑。
參、論罪科刑：
一、核被告所為，係犯刑法第284 條第1 項前段之過失傷害罪。
    而卷附新北市政府警察局蘆洲分局道路交通事故肇事人自首
    情形記錄表（偵卷第19頁，下稱自首情形記錄表），關於被
    告之自首情形雖有「報案人或勤指中心轉來資料未報名肇事
    人姓名，處理人員前往現場處理肇事人在場，並當場承認為
    肇事人」之記載，惟被告於本院審理時供稱：其未向警察表
    示或承認其為肇事之人，警察當時亦未問其是否為肇事之人
    （參本院卷第44、51頁反面）等語，核與證人即填載自首情
    形記錄表之警員鄒永春於本院審理時之證述：在其到之前，
    派出所同仁已經先到了，該同仁有跟其說明他瞭解的事發過
    程，其也有請肇事人陳述當時是如何騎車及路線等，被告當
    時說沒有跟對方碰撞到，只有說是被對方叫回來的，其雖然
    有在自首情形紀錄表上記載，但是依照被告的講法，應該沒
    有承認為肇事者；因為告訴人送醫前有跟派出所的員警說是
    被告撞到的，派出所的員警跟其說是被告，所以其才會認為
    被告就是肇事者等語（參本院卷第50至50頁反面）無悖，應
    堪認定自首情形紀錄表之記載與實情不符，被告並未於本件
    過失傷害犯罪經發覺前向到場處理警員申告其犯罪，並表明
    願受裁判之意思表示，核無刑法第62條自首規定之適用，特
    予說明。
二、審酌被告本件以前並無刑事前案紀錄，素行甚佳，其騎乘A
    車於道路上，自應高度謹慎並恪遵交通規則，以維護或保障
    所有道路使用者之人身、財產安全，其疏未注意造成本件交
    通事故，所為應予責難，兼衡被告本件過失犯行造成告訴人
    受有胸部鈍挫傷、四肢擦挫傷之傷勢，傷勢非重，及被告於
    事故後仍停留現場處理等候警方到場處理、犯罪情節、違反
    義務之程度，並考量否認本件過失犯行，未見其有悔悟犯行
    之意，且其迄本件辯論終結為止，尚未與告訴人達成和解，
    亦未獲得告訴人諒解，犯罪後態度難認良好等一切情狀，量
    處如主文所示之刑，並諭知易科罰金之折算標準，以資處罰
    。
據上論斷，應依刑事訴訟法第299 條第1 項前段，刑法第284 條
第1 項前段、第41條第1 項前段，刑法施行法第1 條之1 ，判決
如主文。
本案經檢察官游璧庄到庭執行職務。
中    華    民    國   100    年    12    月    30    日
                  刑事第九庭  法  官  李俊彥
以上正本證明與原本無異。
如不服本判決應於收受送達後10日內向本院提出上訴書狀，並應
敘述具體理由；其未敘述上訴理由者，應於上訴期間屆滿後20日
內向本院補提理由書（均須按他造當事人之人數附繕本）「切勿
逕送上級法院」
                              書記官  林文達
中    華    民    國   100    年    12    月    30    日
附錄本案論罪科刑法條全文：
刑法第284條
因過失傷害人者，處6 月以下有期徒刑、拘役或5 百元以下罰金
，致重傷者，處1 年以下有期徒刑、拘役或5 百元以下罰金。
從事業務之人，因業務上之過失傷害人者，處1 年以下有期徒刑
、拘役或1 千元以下罰金，致重傷者，處3 年以下有期徒刑、拘
役或2 千元以下罰金。